【裁判字號】    98,上訴,703
【裁判日期】    980903
【裁判案由】    毒品危害防制條例
【裁判全文】
臺灣高等法院臺南分院刑事判決    98年度上訴字第703號
上  訴  人  臺灣臺南地方法院檢察署檢察官
上  訴  人
即  被  告  庚○○
                    (現於臺灣台南監獄台南分監執行中)
選任辯護人  郁旭華  律師(扶助律師)
上  訴  人
即  被  告  子○○
指定辯護人  本院公設辯護人  壬○○
上列上訴人因被告違反毒品危害防制條例案件，不服臺灣臺南地
方法院97年度訴字第1252號中華民國98年5月7日第一審判決（起
訴案號：臺灣臺南地方法院檢察署96年度偵字第9754號、第1034
5號）及追加起訴（97年度偵字第11525號、第12663號、第134
32號），提起上訴，本院判決如下：
    主  文
上訴駁回。
    事  實
一、庚○○前於民國 (下同）86年及87年間因麻藥案件，先後經
    臺灣臺南地方法院判處有期徒刑五年六月及五月，並定應執
    行刑為有期徒刑五年九月確定，入監執行後，於89年7月5日
    縮短刑期假釋出監，嗣於假釋期間再犯施用毒品罪，經法院
    裁定令入勒戒處所觀察勒戒，上開假釋因而被撤銷，入監執
    行殘刑二年七月二十日，而於93年10月17日縮刑期滿執行完
    畢。詎其仍不知悔改，竟意圖營利，基於販賣第一級毒品海
    洛因之概括犯意，以內裝門號0000000000號、0000000000號
    ＳＩＭ卡之行動電話為對外聯絡工具，自94年11月中旬起至
    95年4月間止，於附表一所示之時間、地點，以附表一所載
    之方式，先後多次販賣海洛因予附表一所示之癸○○、卯○○、寅○○，得款新臺幣（下同）八千五百元（販賣時間、
    地點、對象、次數及販賣所得，詳如附表一所示）。
二、庚○○另意圖營利，單獨或與其女友子○○共同基於販賣第
    二級毒品安非他命之概括犯意聯絡，以內裝門號0000000000
    號、0000000000號ＳＩＭ卡之行動電話為對外聯絡工具，自
    94年9月間起至95年6月間止，於附表二所示之時間、地點，
    以附表二所載之分工方式，先後多次單獨或共同販賣安非他
    命予附表二所示之癸○○、辛○○、丁○○、丙○○、乙○○，庚○○、子○○分別得款四萬五千五百元及一萬一千五
    百元（販賣時間、地點、對象、次數及販賣所得，詳如附表
    二所示）。
三、庚○○另分別基於販賣第二級毒品安非他命以營利之犯意，
    以內裝門號0000000000號ＳＩＭ卡之行動電話為對外聯絡工
    具，於附表三所載之時間、地點及方式，以附表三所載之金
    額，分別販賣安非他命予己○○共3次。
四、子○○另意圖營利，與綽號「平仔」之丑○○（未據起訴）
    共同基於販賣第一級毒品海洛因之犯意聯絡，以內裝門號00
    00000000號ＳＩＭ卡之行動電話為對外聯絡工具，於附表四
    所示之時間、地點，以附表四所載之分工方式，以一千元之
    代價，販賣海洛因予甲○○1次。
五、子○○另意圖營利，與綽號「伯仔」、姓名不詳之成年男子
    （未據起訴）共同基於販賣第二級毒品安非他命之犯意聯絡
    ，以內裝門號0000000000號ＳＩＭ卡之行動電話為對外聯絡
    工具，於附表五所示之時間、地點，以附表五所載之分工方
    式，以一千元之代價，販賣安非他命予戊○○1次。
六、嗣經警依法實施通訊監察，對庚○○、子○○所使用之0000
    000000號、0000000000號行動電話門號進行監聽，因而循線
    查悉上情。
七、案經臺南市警察局移送臺灣臺南地方法院檢察署檢察官偵查
    起訴及追加起訴。
    理  由
甲、程序部分：
    一、檢察官原就被告子○○販賣第一級毒品海洛因予證人丑
        ○○、甲○○及販賣第二級毒品安非他命予證人癸○○
        、辛○○、丁○○、丙○○、乙○○、戊○○之犯行起
        訴（97年度訴字第1252號起訴書），嗣於原審審理中以
        書狀追加起訴被告庚○○與被告子○○2人共犯販賣第
        一級毒品海洛因予證人癸○○；被告庚○○與子○○2
        人共犯販賣第二級毒品安非他命予證人癸○○、辛○○
        、丁○○、丙○○、乙○○；及被告庚○○販賣第一級
        毒品海洛因予證人寅○○、卯○○、販賣第二級毒品安
        非他命予證人己○○之犯行。而就被告庚○○與被告子
        ○○2人共犯販賣第一級毒品海洛因予證人癸○○犯行
        之追加起訴部分，與原起訴之被告子○○上開販賣第一
        級毒品犯行部分，係屬刑事訴訟法第7條第1、2款「被
        告一人犯數罪」（即被告子○○犯數罪）及「被告數人
        共犯一罪」（即被告子○○與追加被告庚○○共犯一罪
        ）之相牽連案件；就被告庚○○與被告子○○2人共犯
        販賣第二級毒品安非他命予證人癸○○、辛○○、丁○○、丙○○、乙○○犯行之追加起訴部分，與原起訴之
        被告子○○上開販賣第二級毒品犯行部分，係屬刑事訴
        訟法第7條第2款「被告數人共犯一罪」（即被告子○○
        與追加被告庚○○共犯一罪）之相牽連案件；另就被告
        庚○○販賣第一級毒品海洛因予證人寅○○、卯○○及
        販賣第二級毒品安非他命予證人己○○犯行之追加起訴
        部分，分別與前開已追加之被告庚○○販賣第一、二級
        毒品犯行部分，屬刑事訴訟法第7條第1款「被告一人犯
        數罪」（即追加被告庚○○一人犯數罪）之相牽連案件
        。是則檢察官所為前開訴之追加，依刑事訴訟法第265
        條之規定，係屬合法之訴之追加。
    二、證人丑○○於警訊之證述，係被告庚○○、子○○以外
        之人於審判外之陳述，被告2人既然均不同意作為證據
        （詳原審卷二第237頁、第238頁），依刑事訴訟法第
        159條第1項規定及第159條之5第1項規定之反面解釋，
        原則上即不得作為本案裁判基礎之證據資料。檢察官又
        未證明證人丑○○先前於警訊中之陳述，具有「較可信
        之特別情況」及係證明本案犯罪事實存否所必要之證據
        ，並不符合刑事訴訟法第159條之2例外得作為證據之要
        件規定，而無法回復其證據能力。
    三、其餘以下所引用之具傳聞證據性質之供述或非供述證據
        ，檢察官、被告及其辯護人於本案言詞辯論終結前，並
        未爭執其證據能力，本院審酌前開證據之作成或取得之
        狀況，並無非法或不當取證之情事，且亦無顯不可信之
        情況，並無證據力明顯過低之情形，復經原審於審判期
        日就上開證據依法進行調查、辯論，依刑事訴訟法第
        159條之5規定，均具有證據能力。
乙、實體部分：
    一、關於附表所示一、二部分：
        (一)訊據被告庚○○、子○○對共同使用0000000000號
            、0000000000號行動電話，並於附表所示一、二部
            分，有單獨或共同販賣第一級及共同販賣第二級毒
            品予附表所示之癸○○等人之事實，迭據庚○○於
            偵查、原審及本院審理時，坦白承認 (詳97年偵字
            第11525號卷第51頁、第52頁、原審卷二第162頁、
            本院98年7月23日筆錄)。被告子○○於原審及本院
            審理中亦坦承不諱 (詳原審卷二第216頁至第218頁
            、本院98年7月23日筆錄)，核與證人癸○○、卯○○、寅○○、辛○○、丁○○、丙○○、乙○○等
            證述之情節相符，並有被告庚○○、子○○2人共
            同持用之0000000000號、0000000000號與前揭證人
            等通話之通訊監察譯文暨通訊監察書在卷可證，足
            見被告庚○○、子○○2人之上開自白核與事實相
            符，此部分之犯行，應可認定。
        (二)又就上開事實二（即附表二）所示犯行，證人癸○○、辛○○於警訊及偵審中雖僅能指證渠等向被告
            2人購買第二級毒品安非他命之大約次數、金額，
            且證人癸○○、辛○○、丙○○無法明確指證由被
            告子○○出面交易之次數及金額；另證人丁○○所
            指證由被告子○○出面交易之次數與被告子○○自
            白之次數雖不同，然證人之陳述因記憶有限，常隨
            時間之經過而有所遺忘，自不能期待該等證人刻意
            記憶各項細節，且施用毒品之人因癮頭一來，急需
            購買毒品解癮，未解癮前之焦躁難耐，以致心神均
            傾注於搜尋毒品以供施用，無暇記憶每次毒品交易
            金額、時地或次數，及至解癮後之藥害反應，更使
            施用毒品之人無法明確記憶交易細節，是為常情，
            則該等證人事後所為回憶難免略有模糊之處，當不
            得因指述之細節稍有不同或無法明確指述交易次數
            等細節，即認渠等證言不足為採；再徵諸卷附上開
            通訊監察譯文內容，亦皆為被告2人所是認，足認
            該等證人所證，均信而有徵，堪以採信。惟因被告
            2人販毒次數之事實認定直接影響本院諭知犯罪所
            得沒收金額之多寡，自有加以特定之必要，而上開
            證人等及被告2人對此既因無從精確描述或無其他
            證據相佐，致無法為確實之認定，則本院依「罪疑
            唯輕」之刑事法原則，乃從較有利於被告2人之事
            實認定，就各該證人歷次證詞中被告2人所自承者
            ，並參酌卷附通訊監察譯文內容，採認其中次數最
            少、金額最低者，以此最有利之原則認定被告2人
            販賣之時間、次數及計算其犯罪所得，亦即依附表
            二所示之時地、次數、價格，作為本院論斷被告二
            人此部分犯罪之基礎（詳情見附表二所示）。
        (三)被告子○○於本院雖辯稱：癸○○、辛○○、丁○○、丙○○、乙○○及戊○○等人，於上開時間內
            是否有因犯施用毒品案遭觀察、勒戒處分，以證明
            被告確有販賣安非他命之事實，原審未予查證一節
            ，經查癸○○、辛○○、丁○○、戊○○等均因毒
            品案，受觀察、勒戒處分，有前案資料附卷可查，
            至乙○○係庚○○單獨販售，丙○○則未在本案判
            決所認定之犯罪事實之內，均與被告子○○無關，
            並予敘明。
    二、關於附表三部分：
        (一)訊據被告庚○○雖不否認販賣第二級毒品安非他命
            給己○○，惟辯稱：伊販賣安非他命予己○○之時
            間應在95年6月以前，非在7月間，且只賣2次等語
            。
        (二)惟查被告庚○○於原審審理時坦承：「95年7月間
            己○○以0000000000撥打我0000000000號電話跟我
            約定買安非他命3次，每次1000元，交易地點在我
            臺南縣關廟鄉埤頭村埤頭5號住處門口」（詳原審
            卷第164頁、第165頁），核與己○○於警訊供稱：
            「我是向關廟鄉埤仔頭綽號山仔的男子購買安非他
            命」、「我是持用0000000000號電話打0000000000
            號電話向他購買安非他命毒品，先約定時、地及交
            易之毒品數量後再進行交易」、「交易成功大約2
            、3次，時間在95年7月至8月間」 (詳南市警刑偵
            字第09719002300號卷第6頁)。偵查中更明確證稱
            ：「我有向庚○○購買安非他命，是在95年7、8月
            間，共買3次」 (詳偵字第9574號卷第58頁、第59
            頁)，於原審亦稱：「95年7月間，向被告庚○○買
            過次安非他命3次，每次買一千元」 (詳原審卷第
            168頁)，故被告庚○○於95年7、8月間，共出賣安
            非他命3次給己○○之事實，已甚明確。
        (三)證人己○○嗣雖於原審改稱只向被告庚○○買過次
            安非他命2次，並於本院審理時證稱：僅向被告庚○○買過次安非他命2次，大概在95年5、6 月間，
            惟又稱：無法確定購買的時間云云，查己○○於偵
            查及原審審理時，距向被告購買安非他命之時間較
            近，記憶較清楚，且所證與被告供述情節相符，自
            應依其在偵查及原審審理時所供為可信。
        (四)綜上所述，被告庚○○所辯其販賣安非他命予己○○之時間應在95年6月以前，非在7月間，且只賣2
            次云云，自不足取，此部分之犯行，亦可認定。
    三、關於附表四、五部分：
        (一)訊據被告子○○對附表四、五部分之事實，則予否
            認，辯稱：伊與甲○○是合資購買海洛因，並非販
            賣。而戊○○伊不認識，戊○○亦無販賣第二級毒
            品安非他命給戊○○等語。惟查：
            (I)被告子○○與丑○○共同販賣海洛因予甲○○
                部分 (即附表四部分)：
                (1)證人甲○○於警訊時供稱：「我是先用住處
                (2)依卷附下列2則通訊監察譯文之內容：95
                (3)被告子○○雖辯稱：其係因先前與證人吳誠
            (II)被告子○○與綽號「伯仔」之成年男子共同販
                賣安非他命予戊○○部分 (即附表五部分)：
                (1)證人戊○○於警訊時供稱：「我所施用之安
                (2)依卷附證人戊○○與被告子○○之通訊監察
                (3)被告子○○雖又辯稱：伊不認識戊○○，電
    四、海洛因、安非他命等毒品，因政府查緝甚嚴，取得不易
        ，且販賣之罪責極重，如無利可圖，被告庚○○、子○○二人當無甘冒重罪而為之理，如附表一、附表二、附
        表三、附表四、附表五所示之買受對象與被告2人間並
        無特殊之情誼或至親關係，此為被告2人所不爭執，則
        被告2人甘冒重典風險，涉險販賣毒品，當有牟利之意
        圖，且上開證人等於警訊或偵審時，分別證述渠等向被
        告2人購買海洛因、安非他命毒品時，有交付金錢，均
        屬有償之行為，顯見被告2人具有營利之意圖甚明。
    五、新、舊法之比較適用：按行為後法律有變更者，適用行
        為時之法律。但行為後之法律有利於行為人者，適用最
        有利於行為人之法律，刑法第2條第1項定有明文。被告
        庚○○所為事實一（附表一）、被告庚○○與子○○二
        人為事實二（附表二）及被告子○○為事實四（附表四
        ）之行為後，94年1月7日修正公布之刑法，自95年7月1
        日施行，修正後法律比較適用如下：
        (I)刑法第33條第5款，於修正前之規定為：「主刑之
            種類如下：五、罰金：一元以上」，現行刑法之規
            定則為：「主刑之種類如下：五、罰金：新臺幣一
            千元以上，以百元計算之」，而本件被告2人所犯
            毒品危害防制條例第4條第1、2項之罪，均得併科
            新臺幣，依修正前或修正後之刑法，該罪罰金刑之
            最高額並無不同，惟依修正前之刑法，最低額為銀
            元一元，若換算為新臺幣，為新臺幣三元，較修正
            後刑法罰金刑最低為新臺幣一千元為低，新舊法比
            較之結果，以修正前之規定較有利於被告。
        (II)刑法第28條原規定「二人以上共同實施犯罪之行為
            者，皆為正犯」，經修正為「二人以上共同實行犯
            罪之行為者，皆為正犯」，修正後刑法第28條規定
            之共同正犯，基於個人責任原則及法治國人權保障
            ，限於直接從事構成犯罪事實之行為者（含共謀共
            同正犯），排除「陰謀共同正犯」及「預備共同正
            犯」之類型，是修正後之共同正犯之可罰性要件之
            範圍業已限縮。本件情形，被告2人所犯販賣第一
            、二級毒品罪，均非屬「陰謀共同正犯」或「預備
            共同正犯」之類型，經比較後，對被告2人並無有
            利之情形，應適用行為時法。
        (III)刑法第56條連續犯之規定業經刪除，則被告庚○○
            如事實一（附表一）所示之數犯罪行為，及被告庚○○、子○○2人如事實二（附表二）所示之數犯
            罪行為，均應予分論併罰。此刪除雖非犯罪構成要
            件之變更，但顯已影響行為人刑罰之法律效果，自
            屬法律有變更，依新法第2條第1項規定，比較新、
            舊法結果，仍應適用較有利於被告2人之行為時法
            律即舊法論以連續犯。
        (Ⅳ)修正前刑法第47條規定「受有期徒刑之執行完畢，
            或受無期徒刑或有期徒刑一部之執行而赦免後，五
            年以內再犯有期徒刑以上之罪者，為累犯，加重本
            刑至二分之一」，修正後第47條第1項則規定「受
            徒刑之執行完畢，或一部之執行而赦免後，五年以
            內故意再犯有期徒刑以上之罪者，為累犯，加重本
            刑至二分之一」，換言之，依修正後刑法，僅「故
            意犯」始有累犯之適用。本件被告庚○○之情形，
            不論依新法或舊法，均構成累犯，新法修正並無有
            利被告庚○○，應適用行為時法。
        (Ⅴ)修正前刑法第64條第2項規定，死刑減輕者為無期
            徒刑或為十五年以下十二年以上有期徒刑，第65條
            第2項規定，無期徒刑減輕者為七年以上有期徒刑
            ；修正後刑法第64條第2項規定，死刑減輕者為無
            期徒刑，第65條第2項規定，無期徒刑減輕者為二
            十年以下十五年以上有期徒刑，經比較後，以行為
            時法有利於被告。
        (Ⅵ)依修正前刑法第68條規定罰金加減者，僅加減其最
            高度，然修正後刑法第67條規定罰金加減者，其最
            高度及最低度同加減之。本件被告有罰金刑加減情
            形，經比較修正前後之規定，以修正後之刑法對被
            告有利。
        (Ⅶ)至於刑法第59條刑之酌減之規定，雖由原所定「犯
            罪之情狀可憫恕者，得酌量減輕其刑」，修正為「
            犯罪之情狀顯可憫恕，認科以最低刑度仍嫌過重者
            ，得酌量減輕其刑。」然此為法院就刑之酌減審認
            標準見解之明文化，僅屬文字之調整，其實質內容
            並無變動，核非刑法第二條所定之法律變更，自無
            比較適用之必要，而應逕引修正後之規定為已足（
            最高法院95年度第8次刑事庭會議紀錄參照）。
        (Ⅷ)就上開本件所涉與罪刑有關之各法律適用項目綜合
            比較結果，應以修法前之規定對於被告二人較為有
            利，本於統一性及整體性原則，有關上開罪刑之適
            用，應依刑法第2條第1項前段之規定，一體適用被
            告二人行為時即修正前刑法之規定論處。惟刑之酌
            減部分，應逕引修正後刑法第59條之條文為已足。
    六、論罪科刑部分：被告庚○○、子○○意圖營利而共同或
        分別販賣第一級毒品或第二級毒品，核其所為：
        (一)被告庚○○如事實一（附表一）及被告子○○如事
            實四（附表四）所為，均係犯毒品危害防制條例第
            4條第1項之販賣第一級毒品罪。被告庚○○、子○○2人如事實二（附表二）及被告庚○○如事實三
            （附表三）、被告子○○如事實五（附表五），均
            係犯毒品危害防制條例第4條第2項之販賣第二級毒
            品罪。被告２人販賣海洛因及安非他命前後，分別
            持有海洛因及安非他命之低度行為，應分別為販賣
            上開毒品之高度行為所吸收，均不另論罪。
        (二)被告庚○○、子○○2人就附表二編號１至４所示
            販賣第二級毒品予癸○○、辛○○、丁○○、丙○○犯行；被告子○○與丑○○就事實四（附表四）
            所示販賣第一級毒品予甲○○犯行及被告子○○與
            「伯仔」就事實五（附表五）所示販賣第二級毒品
            予戊○○犯行，分別有犯意之聯絡及行為之分擔，
            被告庚○○、子○○2人及被告子○○與丑○○2人
            上揭犯行，應各依修正前刑法第28條規定，論以共
            同正犯，被告子○○與「伯仔」2人就事實五（附
            表五）之犯行，應依刑法第28條規定，論以共同正
            犯。被告庚○○如事實一（附表一）所示前後多次
            販賣第一級毒品之犯行，及被告庚○○、子○○2
            人如事實二（附表二）所示前後多次販賣第二級毒
            品之犯行，其各罪時間均緊接，手段相若，所犯構
            成要件均相同，顯係各基於概括犯意反覆為之，均
            應依被告2人行為時之刑法第56條有關連續犯規定
            ，各以一罪論，並依法加重其刑（法定刑死刑、無
            期徒刑以外部分）後，再與渠2人所涉犯之前揭其
            他犯意各別、行為互異之各犯行，予以分論併罰。
        (三)被告庚○○有事實欄所載之有期徒刑執行完畢紀錄
            ，有前開臺灣高等法院被告前案紀錄表可按，其於
            有期徒刑之執行完畢後五年內，故意再犯本件事實
            一、二、三（附表一、附表二、附表三）所示之有
            期徒刑以上之販賣第一、二級毒品罪，為累犯，除
            法定本刑死刑及無期徒刑部分，依法不得加重，其
            事實一、二所示犯行應各依修正前刑法第47條規定
            ，遞加重其刑，其事實三所示3件犯行，則應各依
            刑法第47條第1項之規定加重其刑。被告2人本身因
            有施用海洛因、安非他命之惡習，需支應相當花費
            ，致思慮欠周，乃走上販毒之路，而所涉及毒品數
            量，與大盤、中盤動輒上公斤或上百萬者有別，其
            販賣海洛因、安非他命之所得僅數萬元，每次販賣
            之金額僅五百元至數千元，獲利十分有限，較之一
            般大盤或中盤毒梟之犯罪情節為輕，衡諸犯罪情狀
            ，非無可憫，縱分別科以販賣第一、二級毒品之法
            定最低度刑無期徒刑及七年以上有期徒刑，尚嫌過
            重，爰均依刑法第五十九條規定酌減其刑。
        (四)按共同正犯犯罪所得財物為現金時，因共同正犯應
            就全部犯罪結果負其責任而合併計算犯罪所得，且
            於全部或一部不能沒收時以其財產抵償之，但為避
            免執行時發生重複沒收、抵償情形，故各共同正犯
            之間係採「連帶沒收主義」，於裁判時應諭知被告
            共同犯罪所得之財物應與其他共同正犯「連帶沒收
            」及「連帶抵償」，不得就全體共同正犯之總所得
            ，對各該共同正犯分別重複諭知沒收（最高法院98
            年度台上字第2285號、第1498號、第1491號、第85
            0號、97年度台上字第4733號、第3366號、第2273
            號判決意旨參照）。查被告庚○○如附表一、附表
            二、附表三所示之販賣第一、二級毒品所得（其中
            如附表二編號１至４所示之所得合計一萬一千五百
            元，係被告庚○○與子○○共同販賣第二級毒品所
            得），應依毒品危害防制條例第19條第1項規定，
            為「沒收」及共犯間「連帶沒收」之諭知，如全部
            或一部不能沒收時，則「以其財產抵償之」及「以
            其與子○○之財產連帶抵償之」。又被告子○○如
            附表二編號１至４、附表四、附表五所示之販賣第
            一、二級毒品所得，係分別與庚○○、丑○○、「
            伯仔」共同販毒所得，應依毒品危害防制條例第19
            條第1項規定，為共犯間連帶沒收之諭知，如全部
            或一部不能沒收時，以其與庚○○、丑○○、「伯
            仔」之財產分別連帶抵償之。至被告2人持以聯絡
            販毒之0000000000號及0000000000號ＳＩＭ卡，業
            已丟掉或剪掉而不存在；另被告2人裝填上開門號
            使用之手機，有1支非渠2人所有，另1支已遭被告
            庚○○摔壞而毀棄，此據被告2人供明在卷（詳原
            審第1252號卷第249頁），均不為沒收之諭知。再
            警方於95年3月9日在證人癸○○位於臺南縣仁德鄉
            ○○路137巷28號搜索扣得之安非他命殘渣袋1個，
            據卷附證人癸○○之證述，係證人癸○○施用安非
            他命所用之物，且證人癸○○所施用之安非他命來
            源非僅向被告2人購買，則在無證據證明上開殘渣
            袋所含之安非他命係被告2人販賣予證人癸○○施
            用之情形下，即應認該扣案之殘渣袋與被告2人販
            賣第二級毒品犯行無關連性，不得予以宣告沒收，
            附此敘明。
    七、不另為無罪判決諭知之部分：即被告子○○被訴販賣海
        洛因予證人癸○○及販賣安非他命予證人乙○○部分：
        (一)公訴意旨略以：被告子○○另有與被告庚○○於94
            年11月中旬某日共同販賣海洛因1次予癸○○及與
            被告庚○○於95年6月27日共同販賣安非他命予乙○○1次之犯行，因認被告子○○此部分亦犯販賣
            第一、二級毒品罪嫌。
        (二)按犯罪事實應依證據認定之，無證據不得認定其犯
            罪事實，刑事訴訟法第154條第2項定有明文。又認
            定犯罪事實所憑之證據，雖不以直接證據為限，間
            接證據亦包括在內，然而無論直接或間接證據，其
            為訴訟上之證明，須於通常一般之人均不致有所懷
            疑，而得確信其為真實之程度者，始得據為有罪之
            認定，且按刑事訴訟法第161條第1項規定：檢察官
            就被告犯罪事實，應負舉證責任，並指出證明之方
            法。因此，檢察官對於起訴之犯罪事實，應負提出
            證據及說服之實質舉證責任。倘檢察官所提出之直
            接證據或間接證據，或其所指出之證明方法，並未
            達到通常一般之人均不致有所懷疑，而得確信其為
            真實之程度，而有合理之懷疑存在、無從為有罪之
            確信時，自應推定被告無罪（最高法院76年台上字
            第4986號、92年台上字第128號判例意旨參照）。
        (三)檢察官認被告子○○涉犯此部分犯行，無非以證人
            癸○○、乙○○之證述及渠2人與被告庚○○、子
            ○○所共同持用之上開2支門號通話之通訊監察譯
            文為其論據。訊之被告子○○則堅決否認涉犯此部
            分犯行，辯稱：她不曾販賣海洛因予證人癸○○，
            也不認識乙○○等語。經查：
            (I)證人癸○○於警訊及偵查中係證稱：他撥打00
                00000000號電話向庚○○購買毒品，有時是庚○○接聽電話及送毒品來交易，有時是庚○○
                的女友子○○接聽電話及送毒品來交易（詳警
                卷第8頁、偵字第9574號卷第10頁），並未證
                稱其與被告子○○交易之毒品是海洛因，且證
                人癸○○於原審審理時更明確證稱：他於檢察
                官訊問時證稱撥打0000000000號電話向庚○○
                買毒品，由庚○○或子○○接聽電話及出面交
                易，所稱的「毒品」是指安非他命（詳原審卷
                二第209頁），足見被告子○○辯稱其不曾販
                賣海洛因予證人癸○○等語，尚堪採信。再觀
                諸卷附證人癸○○與被告庚○○或子○○之通
                話內容（偵字第9574卷第252頁至253頁），其
                中由被告子○○接聽部分的通話內容，均僅能
                證明證人癸○○有向被告子○○購買毒品，但
                無法證明係向被告子○○購買海洛因，是卷附
                通訊監察譯文並無法為被告子○○有賣海洛因
                予證人癸○○之不利證明。
            (II)證人乙○○於警訊及偵查中固曾證稱：他撥打
                0000000000號電話向被告庚○○購買過1次安
                非他命，是一位女孩子將毒品交給他（詳警卷
                第26頁、偵字第9574號卷第40頁），惟其後於
                原審審理時證稱：他向庚○○買安非他命時，
                是在庭的庚○○交付安非他命，他不認識子○○，印象中是庚○○和子○○一起拿毒品出來
                ，但安非他命是庚○○拿給他的，他也是將錢
                交給庚○○，他在警訊及偵查中會證稱是一名
                女子拿毒品給他，是因為當時子○○與庚○○
                有一起出來交毒品（詳原審卷二第219頁），
                則證人乙○○該次向被告庚○○購買安非他命
                時，究竟是否被告子○○交付毒品一節，單憑
                證人乙○○上開前後不一之指證，顯然無法證
                明。又觀諸卷附證人乙○○於95年6月27日撥
                打0000000000號電話與被告庚○○通話之通訊
                監察譯文內容（附於偵字第9574號卷第30頁、
                第230頁），亦僅能證明證人乙○○在電話中
                與被告庚○○約好要一同前往阿蓮，並無法證
                明證人乙○○該次與被告庚○○會面時，是由
                被告子○○交付安非他命毒品，是檢察官此部
                分舉證亦無法為被告子○○不利之證明。
        (四)綜上所陳，檢察官此部分所指之犯行，均屬不能證
            明，惟因檢察官認此部分如構成犯罪，與上開起訴
            經判決有罪之附表四、附表二編號１至４部分，分
            別具有修正前刑法第56條連續犯之裁判上一罪關係
            ，故均不另為無罪之諭知。
    八、原審認被告庚○○、子○○2人之罪證明確，比較新、
        舊法後，適用毒品危害防制條例第4條第1項、第2項、
        第19條第1項，刑法第2條第1項前段、第11條前段、第
        28條、第47條第1項、第59條，修正前刑法第28條、修
        正前刑法第56條、修正前刑法第47條、修正前刑法第51
        條第5款，並審酌被告2人本身亦有施用毒品之習慣，當
        知毒品對人身心戕害之嚴重性，竟藉販毒他人牟取利益
        ，危害社會非輕，惟念其因貪慾致罹刑章，且販賣之數
        量非多、所得利益非鉅及被告2人素行不同、2人共犯部
        分角色之差別、被告庚○○犯後於本院審理中坦承全部
        販毒犯行、被告子○○僅坦承部分犯行等一切情狀，分
        別就被告庚○○、子○○所涉犯行部分，分別量處如附
        表所示一、二、三、四、 五之刑。又被告庚○○所犯
        如附表一、被告庚○○與子○○2人所犯如附表二及被
        告子○○所犯如附表四所示之罪，其犯罪時間均在新法
        施行前，則定被告二人上開數罪之應執行刑時，仍有新
        舊法之比較適用，而刑法第51條第5款有關宣告多數有
        期徒刑者，定其應執行刑之上限規定，由修正前之「不
        得逾二十年」提高為「不得逾三十年」，此為影響行為
        人刑罰之法律效果，自屬法律有變更，經比較新、舊法
        之結果，以舊法規定之定應執行刑之上限為二十年對渠
        2人較為有利，故本件被告2人此部分所處之罪刑，應適
        用修正前刑法第51條第5款之規定，分別定其應執行之
        刑為庚○○有期徒刑十七年六月，子○○十二年六月，
        並將販賣毒品所得之款，依法宣告沒收，復說明被告子
        ○○於94年11月中旬某日與另有與被告庚○○共同販賣
        海洛因1次予癸○○及於95年6月27日共同販賣安非他命
        予乙○○1次之犯行，因犯罪不能證明，因與判刑部分
        有連續犯之裁判上一罪關係，故均不另為無罪之諭知，
        認事用法俱無不合，量刑亦稱妥適，公訴人上訴意旨，
        認原審定執行刑偏低，但原審之定執行刑係在法定範圍
        之內，難認違法，被告庚○○上訴意旨，認原審量刑太
        重，被告子○○亦認原審附表二部分量刑太重，附表四
        、五部分否認犯罪，分別指摘原判決不當，均為無理由
        ，應予駁回。
丙、據上論斷，應依刑事訴訟法第368條，判決如主文。
本案經檢察官江守權到庭執行職務。
中    華    民    國    98    年    9     月    3     日
                  刑事第五庭    審判長法  官  楊明章
                                      法  官  顏基典
                                      法  官  戴勝利
以上正本證明與原本無異。
如不服本判決應於收受送達後10日內向本院提出上訴書狀，其未
敘述上訴理由者，並得於提起上訴後10日內向本院補提理由書（
均須按他造當事人之人數附繕本）「切勿逕送上級法院」。
                                      書記官  陳淑貞
中    華    民    國    98    年    9     月    3     日
附錄：本案論罪科刑法條：
毒品危害防制條例第4條第1、2項
製造、運輸、販賣第一級毒品者，處死刑或無期徒刑；處無期徒
刑者，得併科新臺幣 1 千萬元以下罰金。
製造、運輸、販賣第二級毒品者，處無期徒刑或 7 年以上有期徒
刑，得併科新臺幣 7 百萬元以下罰金。
附表一：庚○○連續販賣第一級毒品部分
┌──┬───────┬────┬───────┬────┐
│編號│販賣時間及地點│販賣對象│販賣毒品之方式│所得金額│
│    │              │        │及次數        │        │
├──┼───────┼────┼───────┼────┤
│ 1  │94年11月中旬某│ 癸○○ │癸○○以其0929│1,000元 │
│    │日，在庚○○位│        │386703號行動電│        │
│    │於臺南縣關廟鄉│        │話撥打庚○○持│        │
│    │埤頭村埤頭5號 │        │用之0000000000│        │
│    │住處          │        │號行動電話聯絡│        │
│    │              │        │購買第一級毒品│        │
│    │              │        │海洛因1次，約 │        │
│    │              │        │妥時間、地點及│        │
│    │              │        │交易金額後，由│        │
│    │              │        │庚○○與癸○○│        │
│    │              │        │一手交錢，一手│        │
│    │              │        │交貨。        │        │
├──┼───────┼────┼───────┼────┤
│ 2  │95年3、4月間，│ 卯○○ │卯○○以其0922│1次1,000│
│    │在庚○○位於臺│        │310198號行動電│元      │
│    │南縣關廟鄉埤頭│        │話撥打庚○○持│2次2,000│
│    │村埤頭5號住處 │        │用之0000000000│元      │
│    │              │        │號行動電話聯絡│        │
│    │              │        │購買第一級毒品│        │
│    │              │        │海洛因，約妥時│        │
│    │              │        │間、地點及交易│        │
│    │              │        │金額後，由徐順│        │
│    │              │        │山與卯○○一手│        │
│    │              │        │交錢，一手交貨│        │
│    │              │        │。前後共計3 次│        │
│    │              │        │。            │        │
├──┼───────┼────┼───────┼────┤
│ 3  │95年4月間，在 │ 寅○○ │寅○○以其06-3│1次500元│
│    │庚○○位於臺南│        │114055號電話撥│2次1,000│
│    │縣關廟鄉埤頭村│        │打庚○○持用之│元      │
│    │埤頭5號住處門 │        │0000000000號行│        │
│    │口            │        │動電話聯絡購買│        │
│    │              │        │第一級毒品海洛│        │
│    │              │        │因，約妥時間、│        │
│    │              │        │地點及交易金額│        │
│    │              │        │後，由庚○○與│        │
│    │              │        │寅○○一手交錢│        │
│    │              │        │，一手交貨。前│        │
│    │              │        │後共計3次。   │        │
├──┴───────┴────┴───────┴────┤
│上開販賣第一級毒品海洛因所得合計8,500元。               │
└────────────────────────────┘
附表二：庚○○單獨或與子○○共同連續販賣第二級毒品部分
┌──┬───┬───────┬────┬───────┬────┐
│編號│行為人│販賣時間及地點│販賣對象│販賣毒品之方式│所得金額│
│    │      │              │        │及次數        │        │
├──┼───┼───────┼────┼───────┼────┤
│ 1  │庚○○│94年10月至同年│ 癸○○ │癸○○以其0929│庚○○部│
│    │子○○│11月間，在徐順│        │386703號行動電│分：    │
│    │      │山位於臺南縣關│        │話撥打庚○○、│1次8,500│
│    │      │廟鄉埤頭村埤頭│        │子○○共同持用│元（94年│
│    │      │5號住處門口或 │        │之0000000000號│11月21日│
│    │      │臺南縣關廟鄉埤│        │行動電話聯絡購│該次）  │
│    │      │頭村埤子頭國小│        │買第二級毒品安│1次5,000│
│    │      │前            │        │非他命，由徐順│元      │
│    │      │              │        │山或子○○接聽│1次2,000│
│    │      │              │        │，並與之約妥時│元（94年│
│    │      │              │        │間、地點及交易│11月31日│
│    │      │              │        │金額後，由徐順│該次）  │
│    │      │              │        │山或子○○出面│2次1,500│
│    │      │              │        │與癸○○一手交│元      │
│    │      │              │        │錢，一手交貨。│其餘6次 │
│    │      │              │        │前後共11次，其│均1,000 │
│    │      │              │        │中由子○○出面│元      │
│    │      │              │        │交易者有6次， │        │
│    │      │              │        │交易金額均1,00│子○○部│
│    │      │              │        │0元。         │分：    │
│    │      │              │        │              │6次均   │
│    │      │              │        │              │1,000元 │
│    │      │              │        │              │（子○○│
│    │      │              │        │              │雖供認其│
│    │      │              │        │              │出面交易│
│    │      │              │        │              │10次，每│
│    │      │              │        │              │次1,000 │
│    │      │              │        │              │元，然依│
│    │      │              │        │              │罪疑唯輕│
│    │      │              │        │              │原則，既│
│    │      │              │        │              │認此部分│
│    │      │              │        │              │僅販賣予│
│    │      │              │        │              │癸○○11│
│    │      │              │        │              │次，即應│
│    │      │              │        │              │認其中由│
│    │      │              │        │              │子○○出│
│    │      │              │        │              │面交易者│
│    │      │              │        │              │，應僅有│
│    │      │              │        │              │交易金額│
│    │      │              │        │              │為1,000 │
│    │      │              │        │              │元之該6 │
│    │      │              │        │              │次。）  │
├──┼───┼───────┼────┼───────┼────┤
│ 2  │庚○○│94年9月至95年4│ 辛○○ │辛○○以其0915│庚○○部│
│    │子○○│月間，在庚○○│        │618200號行動電│分：    │
│    │      │位於臺南縣關廟│        │話撥打庚○○、│1次1,000│
│    │      │鄉埤頭村埤頭5 │        │子○○共同持用│元      │
│    │      │號住處        │        │之0000000000或│其餘20次│
│    │      │              │        │0000000000號行│均500元 │
│    │      │              │        │動電話聯絡購買│        │
│    │      │              │        │第二級毒品安非│子○○部│
│    │      │              │        │他命，由庚○○│分：    │
│    │      │              │        │或子○○接聽，│5次均500│
│    │      │              │        │並與之約妥時間│元      │
│    │      │              │        │、地點及交易金│        │
│    │      │              │        │額後，由庚○○│        │
│    │      │              │        │或子○○出面與│        │
│    │      │              │        │辛○○一手交錢│        │
│    │      │              │        │，一手交貨。前│        │
│    │      │              │        │後共21次，其中│        │
│    │      │              │        │由子○○出面交│        │
│    │      │              │        │易者約有5次， │        │
│    │      │              │        │該5次交易金額 │        │
│    │      │              │        │均500元。     │        │
├──┼───┼───────┼────┼───────┼────┤
│ 3  │庚○○│94年中旬至94年│ 丁○○ │丁○○以其0922│庚○○部│
│    │子○○│年底，在庚○○│        │565545號行動電│分：    │
│    │      │位於臺南縣關廟│        │話撥打庚○○、│4次均   │
│    │      │鄉埤頭村埤頭5 │        │子○○共同持用│1,000元 │
│    │      │號住處門口    │        │之0000000000或│        │
│    │      │              │        │0000000000號行│子○○部│
│    │      │              │        │動電話聯絡購買│分：    │
│    │      │              │        │第二級毒品安非│1次1,000│
│    │      │              │        │他命，由庚○○│元      │
│    │      │              │        │或子○○接聽，│        │
│    │      │              │        │並與之約妥時間│        │
│    │      │              │        │、地點及交易金│        │
│    │      │              │        │額後，由庚○○│        │
│    │      │              │        │或子○○出面與│        │
│    │      │              │        │丁○○一手交錢│        │
│    │      │              │        │，一手交貨。前│        │
│    │      │              │        │後共4次，其中 │        │
│    │      │              │        │由子○○出面交│        │
│    │      │              │        │易者僅有1次。 │        │
├──┼───┼───────┼────┼───────┼────┤
│ 4  │庚○○│95年6月3日、同│ 丙○○ │丙○○以其0918│庚○○部│
│    │子○○│年月5日、同年 │        │175462號行動電│分：    │
│    │      │月10日，在徐順│        │話撥打庚○○、│95年6月3│
│    │      │山位於臺南縣關│        │子○○共同持用│日及同年│
│    │      │廟鄉埤頭村埤頭│        │之0000000000號│月5日之 │
│    │      │5號住處門口   │        │行動電話聯絡購│交易金額│
│    │      │              │        │買第二級毒品安│均2,000 │
│    │      │              │        │非他命，由徐順│元      │
│    │      │              │        │山或子○○接聽│95年6月 │
│    │      │              │        │，並與之約妥時│10日該次│
│    │      │              │        │間、地點及交易│交易金額│
│    │      │              │        │金額後，由徐順│1,000元 │
│    │      │              │        │山或子○○出面│        │
│    │      │              │        │與丙○○一手交│子○○部│
│    │      │              │        │錢，一手交貨。│分：    │
│    │      │              │        │前後共3次，其 │95年6月5│
│    │      │              │        │中95年6月5日那│日該次  │
│    │      │              │        │次由子○○出面│2,000元 │
│    │      │              │        │交易，金額為2,│        │
│    │      │              │        │000元。       │        │
├──┼───┼───────┼────┼───────┼────┤
│ 5  │庚○○│95年6月27日， │ 乙○○ │乙○○以其0939│1,000元 │
│    │      │在庚○○位於臺│        │043021號行動電│        │
│    │      │南縣關廟鄉埤頭│        │話撥打庚○○持│        │
│    │      │村埤頭5號住處 │        │用之0000000000│        │
│    │      │門口          │        │號行動電話聯絡│        │
│    │      │              │        │購買第二級毒品│        │
│    │      │              │        │安非他命1次， │        │
│    │      │              │        │約妥時間、地點│        │
│    │      │              │        │及交易金額後，│        │
│    │      │              │        │由庚○○與呂德│        │
│    │      │              │        │政一手交錢，一│        │
│    │      │              │        │手交貨。      │        │
├──┴───┴───────┴────┴───────┴────┤
│庚○○上開販賣第二級毒品安非他命所得合計45,500元。              │
│子○○上開販賣第二級毒品安非他命所得合計11,500元。              │
└────────────────────────────────┘
附表三：庚○○各別販賣第二級毒品部分
┌──┬───────┬────┬───────┬────┬────────┐
│編號│販賣時間及地點│販賣對象│販賣毒品之方式│所得金額│宣     告     刑│
│    │              │        │及次數        │        │                │
├──┼───────┼────┼───────┼────┼────────┤
│ 1  │95年7月間，在 │ 己○○ │己○○以其0916│每次各  │庚○○販賣第二級│
│    │庚○○位於臺南│        │987519號行動電│1,000元 │毒品，累犯，處有│
│    │縣關廟鄉埤頭村│        │話撥打庚○○持│        │期徒刑肆年，販賣│
│    │埤頭5號住處門 │        │用之0000000000│        │第二級毒品所得新│
│    │口            │        │號行動電話聯絡│        │臺幣壹仟元沒收之│
│    │              │        │購買第二級毒品│        │，如全部或一部不│
│    │              │        │安非他命，約妥│        │能沒收時，以其財│
│    │              │        │時間、地點及交│        │產抵償之；又販賣│
│    │              │        │易金額後，由徐│        │第二級毒品，累犯│
│    │              │        │順山與己○○一│        │，處有期徒刑肆年│
│    │              │        │手交錢，一手交│        │，販賣第二級毒品│
│    │              │        │貨。前後共計3 │        │所得新臺幣壹仟元│
│    │              │        │次            │        │沒收之，如全部或│
│    │              │        │              │        │一部不能沒收時，│
│    │              │        │              │        │以其財產抵償之；│
│    │              │        │              │        │又販賣第二級毒品│
│    │              │        │              │        │，累犯，處有期徒│
│    │              │        │              │        │刑肆年，販賣第二│
│    │              │        │              │        │級毒品所得新臺幣│
│    │              │        │              │        │壹仟元沒收之，如│
│    │              │        │              │        │全部或一部不能沒│
│    │              │        │              │        │收時，以其財產抵│
│    │              │        │              │        │償之。          │
└──┴───────┴────┴───────┴────┴────────┘
附表四：子○○與丑○○共同販賣第一級毒品部分
┌──┬───┬───────┬────┬───────┬────┐
│編號│行為人│販賣時間及地點│販賣對象│販賣毒品之方式│販賣次數│
│    │      │              │        │              │所得金額│
├──┼───┼───────┼────┼───────┼────┤
│ 1  │子○○│95年6月9日，在│ 甲○○ │甲○○以其06-3│1次     │
│    │綽號「│臺南縣關廟鄉埤│        │026663號電話撥│1,000元 │
│    │平仔」│頭村埤頭5號   │        │打子○○持用之│        │
│    │之蘇國│              │        │0000000000號行│        │
│    │進（未│              │        │動電話，表明要│        │
│    │據起訴│              │        │向子○○購買海│        │
│    │）    │              │        │洛因，並約定至│        │
│    │      │              │        │左址取貨後，楊│        │
│    │      │              │        │顏霞即將有人要│        │
│    │      │              │        │購買海洛因之事│        │
│    │      │              │        │告知丑○○，待│        │
│    │      │              │        │甲○○依約前往│        │
│    │      │              │        │，並將交易金額│        │
│    │      │              │        │交予子○○（吳│        │
│    │      │              │        │誠讚因現金不  │        │
│    │      │              │        │夠，僅交付500 │        │
│    │      │              │        │元，餘500元以 │        │
│    │      │              │        │手機質押予楊顏│        │
│    │      │              │        │霞）後，丑○○│        │
│    │      │              │        │即當場交付海洛│        │
│    │      │              │        │因予甲○○。  │        │
└──┴───┴───────┴────┴───────┴────┘
附表五：子○○與「伯仔」共同販賣第二級毒品部分
┌──┬───┬───────┬────┬───────┬────┐
│編號│行為人│販賣時間及地點│販賣對象│販賣毒品之方式│販賣次數│
│    │      │              │        │              │所得金額│
├──┼───┼───────┼────┼───────┼────┤
│ 1  │子○○│95年8月30日， │ 戊○○ │戊○○以其06-2│1次     │
│    │綽號「│在臺南市政府前│        │565333號電話撥│1,000元 │
│    │伯仔」│面            │        │打子○○持用之│        │
│    │之成年│              │        │0000000000號行│        │
│    │男子  │              │        │動電話，表明要│        │
│    │      │              │        │購買安非他命，│        │
│    │      │              │        │子○○告知徐順│        │
│    │      │              │        │山已入監，須由│        │
│    │      │              │        │「伯仔」交付毒│        │
│    │      │              │        │品，並將「伯仔│        │
│    │      │              │        │」之聯絡電話告│        │
│    │      │              │        │知戊○○，再由│        │
│    │      │              │        │戊○○打電話與│        │
│    │      │              │        │「伯仔」約定交│        │
│    │      │              │        │易地點後，由「│        │
│    │      │              │        │伯仔」出面至約│        │
│    │      │              │        │定地點與戊○○│        │
│    │      │              │        │交易。        │        │
└──┴───┴───────┴────┴───────┴────┘


司法院資訊處製作；財團法人民間司法改革基金會備份。
